【裁判字號】    89,訴,968
【裁判日期】    890920
【裁判案由】    偽造文書等
【裁判全文】
臺灣高雄地方法院刑事判決                          八十九年度訴字第九六八號
    公  訴  人  臺灣高雄地方法院檢察署檢察官
    被      告  乙○○
右被告因詐欺等案件，經檢察官提起公訴（八十八年度偵字第二二五三四號），本院
判決如左：
    主  文
乙○○共同連續行使偽造私文書，足以生損害於他人，處有期徒刑陸月。扣案偽造之
三商人壽ＶＩＳＡ信用卡貳張（卡號分別為0000000000000000號、
0000000000000000號）、經變造之丙○○身分證上「乙○○」相片
壹幀、未扣案如附表二所示簽帳單顧客收執聯貳張、如附表二所示簽帳單商店留存聯
上「丙○○」署押貳枚，均沒收。
    事  實
一、乙○○因缺錢花用，見報紙刊載「金卡借你刷」及0000000000號聯絡
    電話等文字之廣告，乃於民國八十八年九月六日，以上開電話與年籍姓名不詳綽
    號「小傑」之成年男子聯絡，並於翌日十三時許，在高雄市○○路、文化路口與
    「小傑」見面，因「小傑」稱一張偽造之信用卡售價為新台幣（以下同）二萬五
    千元，乙○○無力給付，乃依「小傑」之指示，提供其相片三張交予「小傑」，
    二人共同基於變造特種文書之犯意聯絡，由「小傑」隨即在不詳之地點，將乙○○之相片換貼在丙○○遺失之身分證上，變造為貼有「乙○○」相片之丙○○身
    分證一張，足生損害於丙○○；後於同日十五時許，「小傑」夥同另一年籍姓名
    不詳綽號「小蔡」之成年男子，在前開文橫路、文化路口處，將前開變造完成之
    丙○○身分證一張及偽造之三商人壽ＶＩＳＡ信用卡二張（卡號分別為0000
    000000000000號、0000000000000000號，原發卡
    銀行分別為中國信託商業銀行股份有限公司、慶豐銀行，原持有人分別為丁○○
    、甲○○）交予乙○○，約定由乙○○以該偽造之信用卡刷卡購買三支行動電話
    交予「小蔡」，即能獲得一萬元之酬勞，其後乙○○即依「小傑」、「小蔡」之
    指示，當場在前開二張偽造之信用卡背面偽簽「丙○○」署押，並與「小傑」、
    「小蔡」共同基於意圖為自己不法所有及行使偽造私文書之概括犯意聯絡，由「
    小蔡」陪同，持卡號0000000000000000號之偽造信用卡，連續
    於附表一所示之時地，以附表一所示之金額分別選購國際牌ＧＤ九０行動電話二
    支（一支缺貨，約定稍後取貨）、一支，並在一式二聯簽帳單上偽簽「丙○○」
    之署押，並持該偽造之簽帳單向該商店之服務人員行使，致使該商店內服務人員
    陷於錯誤，交付行動電話二支，足生損害於該商店及丁○○。乙○○、「小蔡」
    於詐得前開行動電話二支後，即至前開文橫路、文化路口與「小傑」會合，並將
    該二支行動電話交與「小傑」，乙○○再依「小傑」之指示，於同日十八時三十
    分許，返回高雄市○○區○○街一一二號拿取另一支行動電話時，為據報前來之
    員警當場查獲，並扣得供犯罪用之偽造三商人壽00000000000000
    00號、0000000000000000號信用卡二張、經變造貼有「乙○○」相片之丙○○身分證一枚。
二、案經高雄市政府警察局鼓山分局移送臺灣高雄地方法院檢察署檢察官偵查起訴。
    理  由
一、右揭犯罪事實，業據被告乙○○於警、偵訊及本院審理時坦承不諱，核與證人即
    燦坤３Ｃ流通市場華榮店股長吳憶玲於警訊時、被害人丁○○於警訊及本院審理
    時、被害人甲○○於警訊時指、證述情節相符，復有中國信託商業銀行股份有限
    公司陳報狀所附序號為000000000000號、00000000000
    0號簽帳單影本二張附卷，經變造之丙○○身分證一枚、偽造之三商人壽000
    0000000000000號、0000000000000000號信用卡
    二張扣案可資佐證，足認被告自白與事實相符；是本件事證已明，被告犯行堪以
    認定。
二、按依信用卡交易之過程，係持卡人向特約商店提示信用卡，由持卡人在簽帳單上
    簽名，確認交易之標的及金額，再由特約商店核對該信用卡之有效性及持卡人之
    身分同一性無訛後，特約商店即將該簽帳單送交聯合信用卡處理中心請款轉知發
    卡機構撥款，故簽帳單具有持卡人與特約商店之交易契約書之性質，並具有持卡
    人經由聯合信用卡處理中心請求發卡機構撥款之請求書或指示文件之性質，非僅
    具有處理內部事務之傳票性質；且在信用卡簽帳單上偽簽姓名，單從形式上觀察
    ，即足以知悉其表示已收受特約商店所交付之交易標的物，含有收據之性質，故
    行為人冒用他人名義於信用卡簽帳單上簽名，非僅構成刑法第二百十七條第一項
    之偽造署押罪，應構成刑法第二百十條之偽造私文書罪，行為人在偽造簽帳單之
    後，持向特約商店行使，自屬行使偽造私文書之行為。核被告交付其所有相片供
    「小傑」變造「丙○○」身分證，係犯刑法第二百十二條之變造特種文書罪，其
    與「小傑」間，就本部分犯行，有犯意聯絡與行為分擔，為共同正犯。公訴人認
    被告係犯行使變造特種文書罪，惟被告供稱刷卡時並未出示變造之身分證，且依
    一般交易習慣，商家亦多未要求消費者提出身分證供核對，公訴人對此顯有誤會
    。又被告於本件二張信用卡背面偽造「丙○○」署押，係犯刑法第二百十七條第
    一項之罪，其後冒名持卡刷卡購物之行為，係犯刑法第二百十六條、第二百十條
    之行使偽造私文書罪、第三百三十九條第一項詐欺取財罪，其在簽帳單上偽造署
    押為偽造文書之部分行為，偽造私文書後復加以行使，其偽造之低度行為為行使
    之高度行為所吸收，均不另論罪。被告於一式二聯可複寫之簽帳單偽造「丙○○
    」之簽名於其上，交付商店行使，其行為僅屬單一，在社會意義評價上亦應為一
    行為，所侵害之法益復為相同，應認係單一行使偽造私文書及詐欺取財之行為。
    被告與「小傑」、「小蔡」間，就偽造署押（指在二張信用卡背面偽簽「丙○○
    」署押）、行使偽造私文書及詐欺取財犯行，均有犯意聯絡及行為分擔，為共同
    正犯。被告二次偽造署押（指在二張信用卡背面偽簽「丙○○」署押）、行使偽
    造私文書及詐欺取財行為，均時間緊接，手法相同，所犯構成要件相同之罪名，
    顯均係基於概括犯意所為，均為連續犯，均應依刑法第五十六條規定論以一罪。
    被告變造身分證、偽造署押、行使偽造私文書之目的，均意在詐欺取財，是其所
    犯變造身分證、偽造署押、行使偽造私文書及詐欺取財四罪間，有方法結果之牽
    連關係，應依刑法第五十五條後段之規定，從一重之行使偽造私文書罪處斷。爰
    審酌被告變造他人身分證、持偽造之信用卡刷卡消費，危害交易秩序，且金額近
    五萬元，所生危害不輕，復前因持偽造信用卡刷卡案件，經台灣高等法院台中分
    院判處有期徒刑一年二月在案，此有卷附台灣高等法院被告全國前案紀錄表、台
    灣高雄地方法院檢察署刑案資料可憑，惟犯後坦承犯行，態度尚稱良好等一切情
    狀，量處如主文所示之刑，以示懲儆。又扣案經變造之丙○○身分證上「乙○○
    」相片一幀、三商人壽ＶＩＳＡ信用卡二張（卡號分別為0000000000
    000000號、0000000000000000號）為供犯罪所用之物，
    並為被告或共犯「小傑」、「小蔡」所有，此業經被告供明在卷，應依刑法第三
    十八條第一項第二款規定沒收之。再者，如附表二所示簽帳單一式二聯，雖未扣
    案，惟無證據證明已滅失，其中顧客收執聯二張，為被告所有供犯罪所用之物，
    爰依刑法第三十八條第一項第二款規定沒收之，商店留存聯二張，雖非被告所有
    ，惟其上有被告所偽造之「丙○○」署押，自應依刑法第二百十九條之規定，就
    其上之「丙○○」署押計二枚宣告沒收之。
三、被告於八十九年一月十二日、十三日，亦曾在台中市等處，持偽造之信用卡簽帳
    購買行動電話三次，經台灣高等法院台中分院於八十九年七月三十一日以八十九
    年度上訴字第一一一五號判處有期徒刑一年二月，業如前述，並有該案刑事判決
    書附卷可稽，惟該案犯罪時間，與本案犯罪時間已距四個月，且該案係被告為還
    自稱「蔡進懋」友人之人情，始依「蔡進懋」之指示刷卡簽帳，此有前開判決書
    可按，與本案被告係為獲取一萬元之酬勞，始有刷卡簽帳之舉之動機不同，自難
    認被告係基於概括犯意連續為本案與該案之偽造私文書、詐欺取財等行為，自無
    裁判上一罪關係，併此說明。
據上論斷，應依刑事訴訟法第二百九十九條第一項前段，刑法第二十八條、第五十六
條、第二百十六條、第二百十條、第三百三十九條第一項、第二百十二條、第二百十
七條第一項、第五十五條、第二百十九條、第三十八條第一項第二款，罰金罰鍰提高
標準條例第一條前段，判決如主文。
中      華      民      國    八十九    年      九      月      二十    日
                                  臺灣高雄地方法院刑事第一庭
                                      法  官  曾  逸  誠
右正本證明與原本無異。
如不服本判決，應於判決送達後十日內，向本院提出上訴狀。
                                    書記官    許玉城
中    華    民    國      八十九      年      九      月      二十      日
附表
  ┌──┬───────┬───────┬─────────┬──────┐
  │編號│卡          號│時          間│地              點│金       額 │
  ├──┼───────┼───────┼─────────┼──────┤
  │    │0000000│八十九年九月七│高雄市○○區○○街│三萬二千元  │
  │ １ │0000000│日十五時九分  │一一二號（即燦坤３│            │
  │    │八四          │              │Ｃ華榮店）        │            │
  ├──┼───────┼───────┼─────────┼──────┤
  │    │四五六三一─一│八十九年九月七│高雄市○○路九七七│一萬六千六百│
  │ ２ │0000000│日十五時五十分│號（即燦坤３Ｃ右昌│元          │
  │    │八四          │              │店）              │            │
  └──┴───────┴───────┴─────────┴──────┘
附表二 ：
          簽  帳  單  序  號
      １、    000000000000               .
      ２、    000000000000
附錄法條：
刑法第二百十二條：
偽造、變造護照、旅券、免許證、特許證及關於品行、能力、服務或其他相類之證書
、介紹書，足以生損害於公眾或他人者，處一年以下有期徒刑，拘役或三百元以下罰
金。
刑法第三百三十九條：
意圖為自己或第三人不法之所有，以詐術使人將本人或第三人之物交付者，處五年以
下有期徒刑、拘役或科或併科一千元以下罰金。
以前項方法得財產上不法之利益或使第三人得之者亦同。
前二項之未遂犯罰之。
刑法第二百十條：
偽造、變造私文書，足以生損害於公眾或他人者，處五年以下有期徒刑。
刑法第二百十六條：
行使第二百十條至二百十五條之文書者，依偽造、變造文書或登載不實事項或使登載
不實事項之規定處斷。
刑法第二百十七條：
偽造印章、印文或署押，足以生損害於公眾或他人者，處三年以下有期徒刑。
盜用印章、印文或署押，足以生損害於公眾或他人者，亦同。


司法院資訊處製作；財團法人民間司法改革基金會備份。
